【裁判字號】    97,交上訴,3123
【裁判日期】    980114
【裁判案由】    肇事逃逸罪等
【裁判全文】
臺灣高等法院臺中分院刑事判決      97年度交上訴字第3123號
上  訴  人
即  被  告  甲○○
上列上訴人因肇事逃逸罪等案件，不服臺灣臺中地方法院97年度
交訴字第 300號中華民國97年11月17日第一審判決（起訴案號：
臺灣臺中地方法院檢察署97年度偵字第 18557號），提起上訴，
本院判決如下：
    主  文
上訴駁回。
    事  實
一、甲○○前有多次酒後駕車之公共危險前科，並於民國九十六
    年間因酒後駕車之公共危險案件，經臺灣臺中地方法院判處
    有期徒刑四月確定，甫於九十六年八月九日易科罰金執行完
    畢。詎不知悔改，其明知飲酒後會使人動作變慢，思考力差
    ，情緒起伏大，步態不穩，肢體協調、平衡感與判斷力障礙
    度升高，眼球震顫，甚至說話不清，失憶等不能安全駕駛動
    力交通工具之情形，且飲酒後不得駕車亦經政府多年透過報
    章媒體大力宣傳周知，竟仍於九十七年七月二十七日下午三
    時許，在彰化縣線西鄉之某朋友住處，飲用蔘茸藥酒後已達
    不能安全駕駛之程度，仍於同日下午四時許，駕駛車牌號碼
    OH—二七九七號自小貨車，沿臺中縣龍井鄉○○○路由西往
    東方向行駛，其本應注意飲酒後呼氣所含酒精成分超過每公
    升○‧二五毫克以上者，不得駕車，且駕駛時，應注意車前
    狀況，並隨時採取必要之安全措施。而依當時情形、天候狀
    況及視距、路面狀況均良好，並無不能注意之情事，竟於酒
    意之下，疏未注意，於同日下午五時四十分許，經臺中港路
    與都會南街交岔路口欲左轉都會南街時，適有由乙○○所駕
    駛車牌號碼F八X—七九二號重型機車，沿臺中縣龍井鄉○○
    ○路由東往西方向駛至，以致甲○○所駕駛上開自小貨車之
    右前車頭撞擊乙○○前開機車之左前側，致乙○○人車倒地
    ，因而受有多處擦傷之傷害（所涉過失傷害部分，業經乙○
    ○撤回告訴，另由臺灣臺中地方法院檢察署檢察官為不起訴
    處分）。詎甲○○明知已因駕車發生碰撞而肇事並致人受傷
    ，竟又另基於駕車肇事逃逸之犯意，不僅未下車查看，且為
    逃避肇事責任，在未報警處理或救助受傷之人或將受傷之人
    送醫救治之情形下，加速逃離現場。嗣經乙○○報警處理，
    始為警前往甲○○之住處查訪，並於同日下午八時十八分許
    ，檢驗出其呼氣中之酒精濃度達一‧二六 MG／L後，始知上
    情。
二、案經臺中縣警察局烏日分局報請臺灣臺中地方法院檢察署檢
    察官偵查起訴。
    理  由
一、上開犯罪事實，業據被告甲○○迭於偵查、原審及本院審理
    時均坦承不諱。且查：被告酒後駕車犯行，復有酒精測定紀
    錄表、刑法第一百八十五條之三查獲後測試、觀察職務報告
    、汽車駕駛人酒後生理協調平衡檢測紀錄表各一紙在卷可稽
    。再被告肇事致人受傷而逃逸犯行部分，亦據被害人乙○○
    分別於警詢中及偵查中證述綦詳，並有光田綜合醫院所出具
    之診斷證明書一紙附卷可稽，足見被告自白與事實相符，應
    堪採信。本件事證明確，被告上開犯行，均堪以認定。
二、按刑法第一百八十五條之四之駕駛動力交通工具肇事逃逸罪
    ，於八十八年四月二十一日經總統令公布，而本罪增訂之立
    法理由，乃「為維護交通安全，加強救護，減少被害人之死
    傷，促使駕駛人於肇事後，能使被害人即時救護，特增設本
    條」，立法者認駕駛人駕車肇事後，倘能將被害人即時救護
    ，或留在現場處理，避免後車再次撞擊傷者，均可減輕或避
    免被害人之傷亡，此攸關社會大眾生命、身體之安全，因而
    將駕車肇事逃逸行為，明文規定為犯罪行為加以處罰。本條
    既是在防止逃逸行為所產生之抽象危險，因此所謂「逃逸」
    ，應非指行為人有積極「逃亡、隱匿」等阻礙犯罪偵查行為
    ，而係指行為人不留在肇事現場為即時救護、避免後車再度
    撞擊或協助相關人員迅速處理事故而離去之行為，蓋此一離
    去行為可能使因肇事所發生之損害有再度擴大之危險（最高
    法院九十五年度台上字第二一九三號裁判意旨參照）。查被
    告酒後駕車，並於酒後駕車肇事後，未留在肇事現場為即時
    救護、避免後車再度撞擊或協助相關人員迅速處理事故，竟
    駕車逃逸，核其所為，係犯刑法第一百八十五條之三服用酒
    類，不能安全駕駛動力交通工具而駕駛罪，及同法第一百八
    十五條之四駕駛動力交通工具肇事，致人傷害而逃逸罪。被
    告所犯服用酒類，不能安全駕駛動力交通工具而駕駛之犯行
    及駕駛動力交通工具肇事，致人傷害而逃逸之犯行，犯意各
    別，罪名有異，應予分論併罰。又被告有如事實欄所載之前
    科，有臺灣臺中地方法院檢察署刑案資料查註紀錄表、臺灣
    高等法院被告前案紀錄表各一紙在卷可按，其受徒刑之執行
    完畢後五年以內故意再犯本案二件有期徒刑以上之罪，均為
    累犯，皆應依刑法第四十七條第一項之規定加重其刑。
三、原審以本案事證明確，並審酌被告前已有數次公共危險前科
    ，猶不知謹慎行事，明知飲酒後，已達不能安全駕駛動力交
    通工具之狀態，竟無視於其他用路人可能遭受之生命、身體
    威脅，僅圖一己往來交通之便，而酒醉駕車，對於道路公共
    安全已生顯著之危險，且於酒醉駕車肇事致被害人乙○○受
    傷後，於肇事後並未下車察看，即將車輛駛離肇事現場，未
    留在肇事現場為即時救護、避免後車再度撞擊或協助相關人
    員迅速處理事故而離去之行為，所生之危害重大，兼衡之被
    告犯後坦承犯行，並與被害人乙○○達成和解，犯後態度尚
    佳等一切情狀，分別量處如原審判決主文所示之刑，並定其
    應執行之刑。經核其認事用法，均屬正確，量刑亦稱妥適。
    被告提起上訴，並未提出其他有利之事證，徒以原審量刑顯
    然過重，其目前已積極在中國醫藥大學附設醫院戒除酒癮，
    復已與被害人乙○○和解，盼能從輕量刑等情，指摘原審判
    決不當云云；惟按刑之量定，係實體法上賦予法院得自由裁
    量之事項，倘其未逾越法律所規定之範圍，又未明顯違背正
    義，即不得任意指摘為違法。本件原審量刑時，已依刑法第
    五十七條之規定審酌被告之上開一切情狀，而分別量處罪刑
    ，經核原審並未逾越法律所規定之範圍，又無明顯違背正義
    ，被告執前詞指摘原判決不當，其上訴並無理由，應予駁回
    。
據上論斷，應依刑事訴訟法第368條，判決如主文。
本案經檢察官丙○○到庭執行職務。
中    華    民    國    98    年     1    月    14    日
            刑事第一庭    審判長法  官  陳  紀  綱
                                法  官  姚  勳  昌
                                法  官  張  智  雄
以上正本證明與原本無異。
肇事逃逸部分得上訴，其他部分不得上訴。
如不服本判決應於收受送達後10日內向本院提出上訴書狀，其未
敘述上訴之理由者，並得於提起上訴後10日內向本院補提理由書
（均須按他造當事人之人數附繕本）「切勿逕送上級法院」。
                                書記官  謝  雅  惠
中    華    民    國    98    年    1     月    14    日
附錄論罪科刑法條：
修正前刑法第185條之3
服用毒品、麻醉藥品、酒類或其他相類之物，不能安全駕駛動力
交通工具而駕駛者，處一年以下有期徒刑、拘役或三萬元以下罰
金。
刑法第185條之4
駕駛動力交通工具肇事，致人死傷而逃逸者，處六月以上五年以
下有期徒刑。


司法院資訊處製作；財團法人民間司法改革基金會備份。
